臺灣彰化地方法院民事判決　八十六年度訴字第一○二五號
　　原　　　告　　巳○○
　　訴訟代理人　　己○○
　　　　　　　　　趙惠如律師
　　複　代理人　　戊○○
　　被　　　告　　未○○
　　兼訴訟代理人　午○○
　　被　　　告　　黃○○
　　　　　　　　　玄○○
　　　　　　　　　Ｊ○○○
　　　　　　　　　天○○
　　　　　　　　　宙○○
　　　　　　　　　Ａ○○
　　　　　　　　　戌○○
　　　　　　　　　地○○
　　兼右六人
　　訴訟代理人　　宇○○
　　被　　　告　　亥○○
　　　　　　　　　Ｇ○○
　　　　　　　　　卯　○
　　　　　　　　　Ｏ○○
　　　　　　　　　Ｆ○○
　　　　　　　　　酉○○○
　　　　　　　　　Ｃ○○
　　　　　　　　　Ｂ○○
　　　　　　　　　Ｉ○○
　　　　　　　　　Ｈ○○
　　　　　　　　　Ｋ○○
　　　　　　　　　Ｅ○○
　　　　　　　　　Ｎ○○
　　　　　　　　　辰○○
　　　　　　　　　Ｄ○○
　　　　　　　　　Ｍ○○
　　　　　　　　　申○○
　　訴訟代理人　　黃肇萍律師
　　被　　　告　　丁○○
　　　　　　　　　庚○○○
　　兼右九人
　　訴訟代理人　　Ｌ○○
　　被　　　告　　壬○○
　　　　　　　　　癸○○即趙癸.
　　　　　　　　　子○○
　　　　　　　　　辛○○
　　　　　　　　　寅○○
　　　　　　　　　丑○○
　　　　　　　　　丙○○即王.
　　　　　　　　　乙○○即王.
　　　　　　　　　甲○○兼王.
右當事人間請求分割共有物事件，本院於民國九十三年七月八日言詞辯論終結，判決
如左：
    主      文
被告黃○○、玄○○、Ｊ○○○、天○○、宙○○、Ａ○○、戌○○、地○○、宇○○、亥○○、蔡娟嫣、卯○、Ｏ○○、Ｆ○○、酉○○○、Ｃ○○、Ｂ○○、Ｉ○○
、Ｈ○○、Ｋ○○、Ｅ○○、Ｎ○○、辰○○、Ｄ○○、Ｍ○○、申○○、丁○○、
庚○○○、Ｌ○○、壬○○、趙癸○○、子○○、辛○○、寅○○、丑○○、丙○○
、乙○○、甲○○等應就其被繼承人蔡國棟所遺坐落彰化縣和美鎮○○段一０八一號
、建、面積０．二六九二公頃土地應有部分三分一及坐落同段一０八六號、建、面積
０．一一０一公頃土地應有部分三分之一，辦理繼承登記。
兩造共有前項一０八六號、一０八一號土地如附圖一所示Ｂ部分面積０．０七三四公
頃、Ｄ部分面積０．一七九七公頃分歸原告巳○○、被告未○○、午○○取得，並按
應有部分各六分之一、六分之一、六分之四之比例保持共有；Ａ部分面積０．０三六
七公頃、Ｃ部分面積０．０八九五公頃分歸被告黃○○、玄○○、Ｊ○○○、天○○
、宙○○、Ａ○○、戌○○、地○○、宇○○、亥○○、蔡娟嫣、卯○、Ｏ○○、Ｆ
○○、酉○○○、Ｃ○○、Ｂ○○、Ｉ○○、Ｈ○○、Ｋ○○、Ｅ○○、Ｎ○○、辰
○○、Ｄ○○、Ｍ○○、申○○、丁○○、庚○○○、Ｌ○○、壬○○、趙癸○○、
子○○、辛○○、寅○○、丑○○、丙○○、乙○○、甲○○等取得，並保持公同共
有。
訴訟費用由兩造按附表所示比例負擔。
    事實及理由
一、被告黃○○、玄○○、Ｊ○○○、天○○、宙○○、Ａ○○、戌○○、地○○、
    宇○○、亥○○、蔡娟嫣、卯○、Ｏ○○、Ｆ○○、酉○○○、Ｃ○○、Ｂ○○
    、Ｉ○○、Ｈ○○、Ｋ○○、Ｅ○○、Ｎ○○、辰○○、Ｄ○○、Ｍ○○、丁○○、庚○○○、Ｌ○○、壬○○、趙癸○○、子○○、辛○○、寅○○、丑○○
    、甲○○等均經合法通知，玄○○、亥○○、蔡娟嫣、卯○、Ｏ○○、Ｆ○○、
    酉○○○、Ｃ○○、Ｂ○○、Ｉ○○、Ｈ○○、趙癸○○、子○○、辛○○、寅
    ○○等無正當理由未於言詞辯論期日到場，黃○○、Ｊ○○○、天○○、宙○○
    、Ａ○○、戌○○、地○○、宇○○、Ｋ○○、Ｅ○○、Ｎ○○、辰○○、Ｄ○○、Ｍ○○、丁○○、庚○○○、Ｌ○○、壬○○、丑○○、甲○○等無正當理
    由未於最後一次言詞辯論期日到場，本院查無民事訴訟法第三百八十六條各款所
    列情形，因依原告聲請，由其一造辯論而為判決。
二、原告主張如聲明所示土地二筆原為原告巳○○、被告未○○、午○○及蔡國棟所
    共有，應有部分依序為九分之一、九分之一、九分之四、三分之一，蔡國棟已於
    五十九年十一月十二日死亡，王水財及被告黃○○、玄○○、Ｊ○○○、天○○
    、宙○○、Ａ○○、戌○○、地○○、宇○○、亥○○、蔡娟嫣、卯○、Ｏ○○
    、Ｆ○○、酉○○○、Ｃ○○、Ｂ○○、Ｉ○○、Ｈ○○、Ｋ○○、Ｅ○○、Ｎ
    ○○、辰○○、Ｄ○○、Ｍ○○、申○○、丁○○、庚○○○、Ｌ○○、壬○○
    、趙癸○○、子○○、辛○○、寅○○、丑○○、甲○○等為其繼承人，嗣王水
    財又於訴訟繫屬中之九十年十月二十一日死亡，其繼承人為承受訴訟人丙○○、
    乙○○及甲○○（即前述被告甲○○），然此等繼承人迄未就蔡國棟所遺土地應
    有部分三分之一辦理繼承登記，為分割系爭土地，爰先訴請上述繼承人辦理繼承
    登記。又系爭二筆土地無不能分割的情形，兩造間也沒有不能分割的特約，而且
    就分割方法不能達成協議，因依民法第八百二十三條第一項、第八百二十四條第
    二項規定，請求依附圖一所示方案分割等語，並聲明如主文第一、二項所示。
三、被告未○○、午○○均陳稱其等願與原告保持共有，同意依附圖一所示方案分割
    等語，並聲明同意分割。
四、被告乙○○、丙○○均陳稱依附圖一或附圖二所示方案分割均可等語，並聲明同
    意分割。
五、被告申○○陳稱請依附圖二所示方案分割，並聲明同意分割。
六、被告黃○○陳稱不同意分割，並聲明駁回原告之訴。
七、被告Ｊ○○○、天○○、宙○○、Ａ○○、戌○○、地○○、宇○○、Ｋ○○、
    Ｅ○○、Ｎ○○、辰○○、Ｄ○○、Ｍ○○、丁○○、庚○○○、Ｌ○○、壬○○、丑○○、甲○○等未於最後言詞辯論期日到場，其等以前到場則均聲明同意
    分割。
八、被告玄○○、亥○○、蔡娟嫣、卯○、Ｏ○○、Ｆ○○、酉○○○、Ｃ○○、Ｂ
    ○○、Ｉ○○、Ｈ○○、趙癸○○、子○○、辛○○、寅○○等未於言詞辯論期
    日到場，也未提出書狀作任何聲明、陳述。
九、原告主張的事實，已經提出地籍圖謄本、土地登記謄本及戶籍謄本等件為證，且
    為到場之被告等所不爭執，應認為真正。因此，原告訴請被告黃○○、玄○○、
    Ｊ○○○、天○○、宙○○、Ａ○○、戌○○、地○○、宇○○、亥○○、蔡娟
    嫣、卯○、Ｏ○○、Ｆ○○、酉○○○、Ｃ○○、Ｂ○○、Ｉ○○、Ｈ○○、Ｋ
    ○○、Ｅ○○、Ｎ○○、辰○○、Ｄ○○、Ｍ○○、申○○、丁○○、庚○○○
    、Ｌ○○、壬○○、趙癸○○、子○○、辛○○、寅○○、丑○○、丙○○、乙○○、甲○○等（下稱被告黃○○等）就其被繼承人蔡國棟所遺系爭土地二筆應
    有部分各三分之一辦理繼承登記，並依民法第八百二十三條第一項、第八百二十
    四條第二項訴請被告等分割系爭土地，於法有據，應予准許。
十、經查系爭二筆土地東西相連，均呈長方形，南臨彰化縣和美鎮○○路，其地上房
    屋已塌毀，為叢生的雜木所掩蓋，此經本院勘驗現場，並囑託彰化縣和美地政事
    務所派員測量明確，製有勘驗筆錄、略圖及附圖三之複丈成果圖在卷足據。本院
    參考上述事實，並斟酌：（一）原告巳○○及被告未○○、午○○等陳稱仍願保
    持共有。（二）被告黃○○等繼承蔡國棟所遺部分，因屬遺產，且未經其等分割
    ，自仍應由其等保持公同共有。（三）系爭二筆土地南臨北辰路，故應以南北向
    分割，才能使分割後各筆土地與道路相通。（四）被告申○○雖請求依附圖二所
    示方案分割，然因該方案未經地政機關繪製成分割圖，且如使其二筆土地分得部
    分相連在一起，原告巳○○及被告未○○、午○○等分得部分必然分開，對於應
    有部分較多，亦有意願將二筆土地分得部分相連在一起的原告巳○○及被告未○○、午○○等而言，難謂為公平，故不足採取等情，認原告提出的附圖一所示方
    案為妥適的分割方案，爰定分割方法如主文第二項所示（附圖一擬分配人欄所載
    「Ｊ○○○等三十六人」，應更正為「Ｊ○○○等三十八人」）。
十一、訴訟費用負擔的依據：民事訴訟法第七十八條、第八十條之一。
中　　　華　　　民　　　國　　九十三　　年　　　七　　　月　　二十二　　日
                                        民事第二庭
~B法　　　官　廖國佑
右為正本係照原本作成。
如對本判決上訴，應於判決送達後二十日內向本院提出上訴狀。
中　　　華　　　民　　　國　　九十三　　年　　　七　　　月　　二十二　　日
~B法院書記官　莊素美
~F0
~T40
      附      表
┌─────────────┬─────────┐
│    共      有      人    │訴訟費用負擔比例  │
├─────────────┼─────────┤
│        巳○○            │九分之一          │
├─────────────┼─────────┤
│        未○○            │九分之一          │
├─────────────┼─────────┤
│        午○○            │九分之四          │
├─────────────┼─────────┤
│黃○○、玄○○、Ｊ○○○、│                  │
│天○○、宙○○、Ａ○○、  │                  │
│戌○○、地○○、宇○○、  │                  │
│亥○○、蔡娟嫣、卯○、    │                  │
│Ｏ○○、Ｆ○○、酉○○○、│九分之三          │
│Ｃ○○、Ｂ○○、Ｉ○○、  │（繼承人連帶負擔）│
│Ｈ○○、Ｋ○○、Ｅ○○、  │                  │
│Ｎ○○、辰○○、Ｄ○○、  │                  │
│Ｍ○○、申○○、丁○○、  │                  │
│庚○○○、Ｌ○○、壬○○、│                  │
│趙癸○○、子○○、辛○○、│                  │
│寅○○、丑○○、丙○○、  │                  │
│乙○○、甲○○            │                  │
└─────────────┴─────────┘
